臺灣高雄地方法院民事裁定
109年度消債更字第139號
聲  請  人  林怡慧（原名林秀華）
0000000000000000

0000000000000000

代  理  人  吳忠諺律師
上列當事人因消費者債務清理事件聲請更生，本院裁定如下：
    主  文
聲請人林怡慧（原名林秀華）自中華民國一百零九年七月十五日
下午四時起開始更生程序。
命司法事務官進行本件更生程序。
    理  由
一、聲請意旨略以：伊無力清償債務，雖曾依消費者債務清理條
    例向國泰世華商業銀行提出前置協商但不成立，而於民國10
    9年4月23日聲請更生等語。
二、按債務人不能清償債務或有不能清償之虞者，得依本條例所
    定更生或清算程序，清理其債務。債務人無擔保或無優先權
    之本金及利息債務總額未逾新臺幣（下同）12,000,000元者
    ，於法院裁定開始清算程序或宣告破產前，得向法院聲請更
    生。法院開始更生程序之裁定，應載明其年、月、日、時，
    並即時發生效力。法院裁定開始更生或清算程序後，得命司
    法事務官進行更生或清算程序，必要時得選任律師、會計師
    或其他適當之自然人或法人一人為監督人或管理人。消費者
    債務清理條例（下稱消債條例）第3條、第42條第1項、第45
    條第1項及第16條第1項分別定有明文。
三、經查：
  ㈠聲請人曾向國泰世華商業銀行提出前置協商但不成立乙節，
    有國泰世華商業銀行出具之前置協商不成立通知書（卷第22
    頁）可證，依消費者債務清理條例施行細則第44條之3規定
    ，聲請人於前置協商不成立後聲請更生，應屬合法。
  ㈡次查，聲請人於107年及108年度申報所得均為0元，然其自陳
    向本院聲請更生前2年內有從事養樂多媽媽之工作收入共240
    ,000元，名下無財產，勞工保險投保於高雄縣乳品派送職業
    工會，投保薪資為30,300元，另有中國人壽1張保單解約金2
    ,667元，原有新光人壽6張保單，其中1張有保單解約金554
    元、1張有保單解約金427元、1張於106年至108年領取生存
    保險金共1,116元並於108年9月30日解約，另3張保單於108
    年10月變更要保人為配偶鄧景育，惟因該變更要保人係發生
    於聲請更生前2年內之財產變動，該3張保單有解約金共130,
    577元仍應計入聲請人之財產（保單解約金為有清算價值之
    財產，於後續更生清算程序中處理）。又聲請人患有甲狀腺
    惡性腫瘤，於108年11月19日領取「財團法人張馨予基金會
    」重大傷病補助10,000元，切結從事養樂多媽媽工作，每月
    收入約10,000元，長女鄧○婷（91年10月生）由配偶鄧景育
    扶養，未領取社會局補助等情，有財產及收入狀況說明書（
    卷第4頁）、財政部高雄國稅局106年及107年度綜合所得稅
    各類所得資料清單及總歸戶財產查詢清單（卷第5至7頁）、
    收入切結書（卷第8頁、第72至73頁）、勞工保險被保險人
    投保資料表（卷第9至10頁）、診斷證明書（卷第11頁）、
    商業保險投保資料查詢結果表（卷第12頁）、戶籍謄本（卷
    第13頁）、債權人清冊（卷第14至16頁）、財團法人金融聯
    合徵信中心前置協商專用債權人清冊（卷第18至19頁）、信
    用報告（卷第21頁）、高雄市政府社會局社會福利資訊料查
    詢表（卷第38至40頁）、新光人壽保險股份有限公司陳報狀
    （卷第44至45頁）、存摺（卷第56至59頁）、108年度稅務
    電子閘門財產所得調件明細表（卷第86頁）、重大傷病核定
    審查通知書（卷第93頁）、醫療費用收據（卷93頁反面至第
    103頁反面）、中國人壽保險股份有限公司函（卷第104至10
    5頁）在卷可參。故本院審酌上情，認為核算聲請人目前償
    債能力之基礎即以其切結每月10,000元為基準。
  ㈢按債務人必要生活費用，以最近1年衛生福利部或直轄市政府
    所公告當地區每人每月最低生活費1.2倍定之，消債條例第6
    4條之2第1項定有明文。查衛福部社會司所公告109年度高雄
    市最低生活費為13,099元，其1.2倍為15,719元，又該最低
    生活費用之標準，係照當地最近1年平均每人消費支出60％訂
    定，依其基準之家庭收支調查報告調查表格式所示有關經常
    性支出之調查項目，包括利息支出、食品、衣著、房租及水
    費、電費、醫療保健、交通、娛樂、教育等，已涵蓋聲請人
    所陳報之支出項目；因聲請人陳稱與家人租屋居住，房租係
    由配偶負擔等語（見卷第46頁反面，併參卷第76至78頁房屋
    租賃契約書，承租人為鄧景育），故於計算聲請人個人每月
    必要生活費時，即應自前開已包括聲請人居住費用在內，扣
    除相當於房租支出所佔比例約24.36%，避免重複計列費用，
    則扣除居住費用後，聲請人每月必要生活費為11,890元【計
    算式：15,719－（15,719×24.36%）＝11,890】。
  ㈣綜上所述，以聲請人現每月收入10,000元為其償債能力基準
    ，扣除個人必要生活費11,890元後即可能出現超支情形，惟
    聲請人自陳願以每月3,000元為清償（參卷第47頁），而聲
    請人目前負債總額為7,278,460元（參聯徵中心債權人清冊
    ，包含：國泰世華銀行、華南銀行、台北富邦銀行、兆豐銀
    行、花旗銀行、遠東銀行、元大銀行、永豐銀行、玉山銀行
    、台新銀行、安泰銀行、中國信託銀行、滙誠第一資產公司
    、台新資產公司、萬榮行銷公司、元大國際資產公司、摩根
    聯邦資產公司、台灣金聯資產公司、金陽信資產公司、富邦
    資產資產公司），扣除保險解約金134,225元，以聲請人自
    陳每月可清償3,000元計算，需約198年【計算式：（7,278,
    460－134,225）÷3,000÷12≒198.5】始能清償完畢，應認其已
    不能清償債務。此外，聲請人無擔保或無優先權之債務總額
    未逾12,000,000元，且無消債條例第6條第3項、第8條或第4
    6條各款所定駁回更生聲請之事由存在，則聲請人聲請更生
    為有理由，應予准許，爰命司法事務官進行本件更生程序。
四、依消債條例第11條第1項、第45條第1項，裁定如主文。
中　　華　　民　　國　　109 　年　　7 　　月　　15　　日
                  民事庭　法　官　  賴寶合
以上正本係照原本作成。
本裁定不得抗告。
中　　華　　民　　國　　109 　年　　7 　　月　　15　　日
                          書記官    胡美儀